Archiginnasio.0001 Archiginnasio.0001.ingest
Sezione dei manoscritti e dei rari
- 9. Documenti relativi a Paolo Veratti, 1765-1832
  As far as Paolo Veratti (25th January 1753 -21st December 1831), son of Giuseppe and Laura Bassi, is concerned, the documents immediately make clear how he, in the course of pursuing his own academic career, was overshadowed by his mother, who was always mentioned at the most significant moments of his life and professional achievements. After assisting, from a very early age, at the Gabinetto Fisico dell'Istituto delle Scienze under the direction of his parents, with whom he studied philosophy and medicine, he attended for a long time a school run by Dr. Gaetano Uttini. At Uttini's home, he took part in a quasi-public disputation. In 1773, he was admitted to the Accademia dell’Istituto delle Scienze as a student and graduated in philosophy and medicine on June 20th, 1780. He worked for the Assunteria di Sanità to control Mal Bovino, a bovine disease then raging in the countryside, and as chief physician of the medical college he inspected apothecaries. In 1785, he defended his thesis entitled Quibusdam aeris conditionibus sanitatem respicientibus at the University of Bologna in order to obtain a lectureship and, in 1786, he was nominated, as he himself tells us in his various memoirs [see box 10, files 2, 4; box 11, files 3, 4], deputy professor of experimental physics under Professor Sebastiano Canterzani, but he never got the chair. Even then, his financial situation was far from sound: in 1785, he appealed to the Opera Pia dei Poveri Vergognosi for support for himself and his family [see box 9, file 7. He received the money later, see box 11, file 4]. To quote from his appeal: "[after the death of his mother] the family lost the monies from the stipend she enjoyed, and her husband Giuseppe and his three oldest children, two of whom were priests and one married with a family of his own, began to experience difficulty making ends meet in their situations, inasmuch as the paternal and maternal inheritances amounted to a very small amount and were insufficient divided into five shares to sustain adequately even one individual, let alone a family. Now that the fourth son, Paolo, the youngest of them all and himself married with a family, finds himself completely unprovided for, by means of this appeal he implores Your Holiness to grant him from the Opera dei Poveri Vergognosi an allowance that, taken together with the meager sum from his mother's inheritance, which was shared between his father, his brothers and him, would be sufficient to sustain his family adequately and to give him the opportunity to pursue his career." In 1793, he was awarded a lectureship in medicine at the University of Bologna; he presented his first lecture at the Hall of Anatomy, became an "Accademico Benedettino" and, in 1796 and 1799 respectively, was admitted to the medical and then to the philosophy faculties. He was registered among the physicians of the monasteries of San Giovanni Battista, San Lorenzo and Santa Maria della Maddalena of the Servite nuns, and of the friars of Santissima Annunziata. Just as soon as he had achieved the highest professional rank of his career and the recognition appropriate to it, both personal and financial, the onset of French rule reversed his fortunes. The Collegio Medico and the Collegio Pontificio di Montalto, where he taught physics, were abolished, and the various monasteries where he had worked as a physician were suppressed. In 1803, when the new university was established, he was not considered for a chair, although he had previously served as a vice chair, but was instead made merely the administrator of the experimental physics laboratory. Between 1804 and 1807 he lectured in experimental physics at the university, replacing the professor in charge when needed. In 1808, the chair became vacant, at which point he was able to teach the full year. After the Liceo Santa Lucia was established in Bologna, he was appointed in 1812 teacher of physics, in addition to chemistry and natural history, a post he held until the liceo was closed. His own laboratory, which he had inherited from his parents and had improved continuously, was made available to his students. Under French rule, teaching high school was his only means of support. When the papal state was restored, Paolo Veratti was chosen as administrator of three scientific labs at the university, despite his expectation of achieving greater recognition and being awarded a chair. With a family of nine, he fell into poverty and was obliged to appeal repeatedly for support to the pope and to the Opera Pia dei Poveri Vergognosi. Only in 1828 did Cardinal Oppizzoni name him an emeritus professor of the university. Paolo was married to Maria Teresa Serafina Marchesini and had four children for certain: Giuseppe (1783-1816), a physician who died young, Francesco (1788-1831), also a physician, Gaetano (1786-1828), a lawyer, and Laura Maria Caterina (b. 1793). The documents referring to Paolo are the richest part of the collection. Most of them were restored in 2000, and the section that did not have an original arrangement, since it had been frequently reshuffled over the years, was arranged by topic and organized in newly created folders in logical order (for instance, birth registers and marriage certificates come first) and by date. The papers describing assets and liabilities at his death were also assigned to Paolo Veratti, since they are directly linked to him and cannot be referred to any single heir of his.
  - 9.1 Fedi di battesimo e matrimonio della famiglia di Paolo Veratti, 1768, 1797, 1808; 1.0 folder(s) (fasc. 1 di docc. 6) (Box 9, Folder 1)
    Alcune di queste fedi vengono citate nell'elenco degli attestati presentati da Paolo Veratti per concorrere alla cattedra di fisica sperimentale nel 1808, cfr. cartone 11 fasc. 3, doc. 1.
    Some of these birth certificates are included in the list that Paolo Veratti submitted to compete for the experimental physics professorship in 1808; see Box 11, folder 3, item 1.
    - Fede di battesimo di Paolo Antonio Maria Giuseppe di Giovanni Giuseppe Veratti e Laura Maria Caterina Bassi, nato il 25 gennaio 1753, [1797] mag. 23; 1.0 leaf/leaves (c. 1) (Box 9, Folder 1, Item 1)
    - Fede di battesimo di Paolo Antonio Maria Giuseppe figlio di Giovanni Giuseppe Veratti e Laura Maria Caterina Bassi, nato il 25 gennaio 1753, 1808 ago. 26; 1.0 leaf/leaves (c. 1) (Box 9, Folder 1, Item 2)
    - Fede di battesimo di Maria Teresa Serafina, figlia di Giuseppe Maria Peregrini Marchesini e Laura Vanducci, nata il 12 set. 1757, 1768 ago. 13; 1.0 leaf/leaves (c. 1) (Box 9, Folder 1, Item 3)
    - Fede di matrimonio di Paolo Veratti con Maria Marchesini avvenuto il 18 dic. 1781, 1808 ago. 27; 1.0 leaf/leaves (c. 1) (Box 9, Folder 1, Item 4)
    - Fede di battesimo di Laura Maria Caterina Anna figlia di Paolo Veratti e Maria Marchesini, nata il 14 nov. 1793, 1821 apr. 7; 1.0 leaf/leaves (c. 1) (Box 9, Folder 1, Item 5)
    - Fede di battesimo di Gaetano Veratti, figlio di Paolo e Maria Marchesini, nato il 3 feb. 1786, 1811 ago. 20; 1.0 leaf/leaves (c. 1) (Box 9, Folder 1, Item 6)
  - 9.2 Materiale a stampa relativo alla professione di Paolo Veratti, 1765-1809; 1.0 folder(s) (fasc. 1 di pezzi 15) (Box 9, Folder 2)
    - "Nota de' medicinali semplici e composti ne' quali sono cadute mutazioni di prezzo, da osservarsi nel venturo anno 1766", 1765 dic. 30; 1.0 Item(s) (pezzo 1 a stampa) (Box 9, Folder 2, Item 1)
    - Bando del cardinale Archetti sopra gli abusi introdotti in Bologna intorno la professione della medicina, 1785 ott. 29; 1.0 Item(s) (pezzo 1 a stampa) (Box 9, Folder 2, Item 2)
    - Bando del Consiglio generale amministrativo della Guardia nazionale di Bologna a tutti i cittadini bolognesi esentati finora dal montare la guardia in qualunque modo, per qualunque tempo, e per qualunque ragione, toltane quella dell'età, 1798 mar. 6; 1.0 Item(s) (pezzo 1 a stampa) (Box 9, Folder 2, Item 3)
    - Proclama dell' Imperiale Regia Reggenza provvisoria di Bologna con cui si ristabiliscono i Collegi di Teologia, di Gius canonico, di Gius civile, di Medicina, di Filosofia, degli Avvocati e dei Notai con tutte le prerogative e facoltà che godevano prima dell’invasione francese, con elenco dei soggetti che comporranno i diversi collegi, 1799 set. 23; 1.0 Item(s) (pezzo 1 a stampa) (Box 9, Folder 2, Item 4)
    - Avviso dell' Imperiale Regia Reggenza provvisoria di Bologna in merito alla preparazione e alla vendita della triaca, 1799 set. 28; 1.0 Item(s) (pezzo 1 a stampa) (Box 9, Folder 2, Item 5)
    - Avviso dell' Imperiale Regia Reggenza provvisoria di Bologna che aggiunge alcuni soggetti all'elenco di coloro che comporranno i collegi di Teologia, di Gius canonico, di Gius civile, di Medicina, di Filosofia, degli Avvocati e dei Notai, 1799 ott. 10; 1.0 Item(s) (pezzo 1 a stampa) (Box 9, Folder 2, Item 6)
      Vi compare Paolo Veratti per il Collegio di Medicina.
      Paolo Veratti is mentioned in the list of "Collegio di Medicina".
    - Notificazione agli speziali medicinalisti, chirurghi e comari perché presentino le loro patenti e licenze per la redazione di un nuovo elenco, 1799 nov. 5; 1.0 Item(s) (pezzo 1 a stampa) (Box 9, Folder 2, Item 7)
    - Bando dell' Imperiale Regia Reggenza provvisoria di Bologna sopra gli abusi introdotti nella professione della medicina, 1799 nov. 5; 1.0 Item(s) (pezzo 1 a stampa) (Box 9, Folder 2, Item 8)
    - Bando dell' Imperiale Regia Reggenza provvisoria di Bologna sopra gli abusi introdotti nella professione della medicina, 1799 nov. 5; 1.0 Item(s) (pezzo 1 a stampa) (Box 9, Folder 2, Item 9)
    - Prescrizioni della Commissione dipartimentale di Sanità del Reno in merito ai cani, in seguito alla epidemia di rabbia, 1806 ago. 1; 1.0 Item(s) (pezzo 1 a stampa) (Box 9, Folder 2, Item 10)
    - Decreto di Napoleone I sulla polizia medica e sulla pubblica sanità, 1806 set. 5; 4.0 leaf/leaves (cc. 4 a stampa) (Box 9, Folder 2, Item 11)
    - Comunicazione della Direzione di Polizia medica presso l' Università di Bologna in merito alle spezierie della Vita e di Santa Caterina che saranno limitate a semplici farmacie medicinali per uso privato dei soli ospedali e orfanotrofi, 1809 set. 1; 1.0 Item(s) (pezzo 1 a stampa) (Box 9, Folder 2, Item 12)
    - Iuramentum praestandum civibus bononien. graduandis in almis Bonon. Philosophiae, et medicinae collegiis, s.n.t., 1.0 Item(s) (pezzo 1) (Box 9, Folder 2, Item 13)
    - Iuramentum praestandum civibus bononien. graduandis in almis Bonon. Philosophiae, et medicinae collegiis, s.n.t., 1.0 Item(s) (pezzo 1) (Box 9, Folder 2, Item 14)
      Pezzo diverso dal precedente.
      This item differs from the preceding one.
    - Repubblica Cisalpina. Piano di organizzazione dell' Istituto Nazionale, s.d; 1.0 Item(s) (pezzo 1 a stampa) (Box 9, Folder 2, Item 15)
  - 9.3 Componimenti poetici in occasione della laurea di Paolo Veratti, 1780; 1.0 folder(s) (fasc. 1 di pezzi 18) (Box 9, Folder 3)
    - Sonetto dedicato da Benedetto Piccioli a Paolo Veratti in occasione della sua laurea dottorale in filosofia e medicina, 1780; 1.0 Item(s) (pezzo 1 a stampa) (Box 9, Folder 3, Item 1)
    - Sonetto dedicato da L.F.F.M. a Paolo Veratti in occasione della sua laurea dottorale in filosofia e medicina, autore Anosiro Minali, 1780; 1.0 Item(s) (pezzo 1 a stampa) (Box 9, Folder 3, Item 2)
    - Sonetto dedicato da F.P. a Paolo Veratti in occasione della sua laurea dottorale in filosofia e medicina, autore "un accademico intronato", 1780; 1.0 Item(s) (pezzo 1 a stampa) (Box 9, Folder 3, Item 3)
    - Sonetti dedicati da Luigi Galvani a Paolo Veratti in occasione della sua laurea dottorale in filosofia e medicina, autore Sibari Tessalicense, G.C.C., 1780; 1.0 Item(s) (pezzo 1 a stampa) (Box 9, Folder 3, Item 4)
    - Sonetto dedicato da monsignor Bonfioli nato Malvezzi a Paolo Veratti in occasione della sua laurea dottorale in filosofia e medicina, 1780; 1.0 Item(s) (pezzo 1 a stampa) (Box 9, Folder 3, Item 5)
    - Sonetto dedicato da G.A.G. a Giuseppe Veratti in occasione della laurea dottorale in filosofia e medicina del figlio Paolo Veratti, autore Dalisa Caistria P.A., 1780; 1.0 Item(s) (pezzo 1 a stampa) (Box 9, Folder 3, Item 6)
    - Composizione poetica dedicata da G.P.C. a Giuseppe Veratti in occasione della laurea dottorale in filosofia e medicina del figlio Paolo Veratti, autore Giambattista Moreschi pastore arcade ed ereino, 1780; 1.0 Item(s) (pezzo 1 a stampa) (Box 9, Folder 3, Item 7)
    - Composizione poetica dedicata da G.P.C. a Giuseppe Veratti in occasione della laurea dottorale in filosofia e medicina del figlio Paolo Veratti, autore Giambattista Moreschi pastore arcade ed ereino, 1780; 1.0 Item(s) (pezzo 1 a stampa) (Box 9, Folder 3, Item 8)
    - Sonetto dedicato da G.V.D.F. a Giuseppe Veratti in occasione della laurea dottorale in filosofia e medicina del figlio Paolo Veratti, 1780; 1.0 Item(s) (pezzo 1 a stampa) (Box 9, Folder 3, Item 9)
    - Sonetto dedicato da S.R.B. a Giuseppe Veratti in occasione della laurea dottorale in filosofia e medicina del figlio Paolo Veratti, autore Luigi Sambuceti barnabita, 1780; 1.0 Item(s) (pezzo 1 a stampa) (Box 9, Folder 3, Item 10)
    - Sonetto dedicato da D.G.C. a Giovanni Veratti in occasione della laurea dottorale in filosofia e medicina del fratello Paolo Veratti, autore Marcellino Serpieri, 1780; 1.0 Item(s) (pezzo 1 a stampa) (Box 9, Folder 3, Item 11)
    - Sonetto dedicato da D.G.C. a Giovanni Veratti in occasione della laurea dottorale in filosofia e medicina del fratello Paolo Veratti, autore Marcellino Serpieri, 1780; 1.0 Item(s) (pezzo 1 a stampa) (Box 9, Folder 3, Item 12)
    - Sonetto dedicato da D.G.C. a Giovanni Veratti in occasione della laurea dottorale in filosofia e medicina del fratello Paolo Veratti, autore Marcellino Serpieri, 1780; 1.0 Item(s) (pezzo 1 a stampa) (Box 9, Folder 3, Item 13)
    - Composizione poetica dedicata da M.G. e G.B.F.F.C. a Giovanni Veratti in occasione della laurea dottorale in filosofia e medicina del fratello Paolo Veratti, autore Giambattista Moreschi pastore arcade ed ereino, 1780; 1.0 Item(s) (pezzo 1 a stampa) (Box 9, Folder 3, Item 14)
    - Prendendo la Laurea dottorale in filosofia e medicina nella celebre Università di Bologna l'egregio e onoratissimo giovine signor Paolo Verati cittadino bolognese l'anno 1780, Bologna, nella Stamperia di San Tommaso d'Aquino, 1.0 Item(s) (pp. 18) (Box 9, Folder 3, Item 15)
    - Prendendo la Laurea dottorale in filosofia e medicina nella celebre Università di Bologna l'egregio e onoratissimo giovine signor Paolo Verati cittadino bolognese l'anno 1780, Bologna, nella Stamperia di San Tommaso d'Aquino, 1.0 Item(s) (pp. 18) (Box 9, Folder 3, Item 16)
    - Prendendo la Laurea dottorale in filosofia e medicina nella celebre Università di Bologna l'egregio e onoratissimo giovine signor Paolo Verati cittadino bolognese l'anno 1780, Bologna, nella Stamperia di San Tommaso d'Aquino, 1.0 Item(s) (pp. 18) (Box 9, Folder 3, Item 17)
    - Prendendo la Laurea dottorale in filosofia e medicina nella celebre Università di Bologna l'egregio e onoratissimo giovine signor Paolo Verati cittadino bolognese l'anno 1780, Bologna, nella Stamperia di San Tommaso d'Aquino, 1.0 Item(s) (pp. 18) (Box 9, Folder 3, Item 18)
  - 9.4 Spese da sostenersi da Paolo Veratti in occasione della laurea, del giuramento e della prima lezione, 1780, 1785, 1793, con un doc. del 1723; 1.0 folder(s) (fasc. 1 di docc. 9) (Box 9, Folder 4)
    - "Nota di quello che occorre di spesa et altro in occasione che un signore dottore artista vogli difendere […] conclusioni su le pubbliche scuole di Bologna", 1723; 1.0 leaf/leaves (c. 1 a stampa) (Box 9, Folder 4, Item 1)
    - Istruzioni per le spese da sostenersi in occasione che un signore dottore artista vogli [difendere le sue conclusioni] su le pubbliche scuole di Bologna, [1780]; 4.0 leaf/leaves (cc. 4) (Box 9, Folder 4, Item 2)
    - Spese da sostenersi per l'addottoramento, [1780]; 1.0 leaf/leaves (c. 1) (Box 9, Folder 4, Item 3)
    - Spese da sostenersi per il "dottorato della cittadina [ Laura Bassi]", s.d.; 1.0 leaf/leaves (c. 1) (Box 9, Folder 4, Item 4)
      Il documento, riferito molto probabilmente a Laura Bassi, è stato trovato unito agli altri del presente fascicolo e qui lasciato anche dopo il restauro, che ne ha rivelato la presenza, in quanto ad essi strettamente collegato.
      The document, probably related to Laura Bassi, was found in this folder during its restoration and left here afterwards due to its close connection with the other documents.
    - Spese sostenute per l'addottoramento di Paolo Veratti, [1780]; 2.0 leaf/leaves (cc. 2) (Box 9, Folder 4, Item 5)
    - Liste di spese, [1780]; 1.0 leaf/leaves (c. 1) (Box 9, Folder 4, Item 6)
    - Convocazione di Paolo Veratti per prestare giuramento, 1785 apr. [21]; 1.0 leaf/leaves (c. 1 a stampa con annotazioni manoscritte) (Box 9, Folder 4, Item 7)
    - Liste di spese, s.d.; 1.0 leaf/leaves (c. 1) (Box 9, Folder 4, Item 8)
    - Spese sostenute in occasione della prima lezione sostenuta da Paolo Veratti, 1793; 1.0 leaf/leaves (c. 1) (Box 9, Folder 4, Item 9)
  - 9.5 Prove di civiltà di Paolo Veratti, 1781-1799; 1.0 folder(s) (fasc. 1 di docc. 3) (Box 9, Folder 5)
    - "Civilitas excellentssimi domini Pauli Verati", 1781-1788; 6.0 leaf/leaves (fasc. ril. 1 di cc. 6) (Box 9, Folder 5, Item 1)
    - "Processus civilitatis illustrissimi et excellentissimi domini doctoris Pauli Verati; pro Collegio medicine", 1790; 14.0 leaf/leaves (fasc. ril. 1 di cc. 14) (Box 9, Folder 5, Item 2)
    - "Processus civilitatis illustrissimi et excellentissimi domini doctoris Pauli Verati pro Collegio Philosophie", 1799; 14.0 leaf/leaves (fasc. ril. 1 di cc. 14 con allegate cc. 12) (Box 9, Folder 5, Item 3)
  - 9.6 Lettere del conte Luigi Gnecco a Paolo Veratti, 1783-1797 e altre senza data; 1.0 folder(s) (fasc. 1 di docc. 20) (Box 9, Folder 6)
    - Lettera del conte Luigi Gnecco a Paolo Veratti, Malavolta, 1783 giu. 10; 1.0 leaf/leaves (c. 1) (Box 9, Folder 6, Item 1)
    - Lettera del conte Luigi Gnecco a Paolo Veratti, Malavolta, 1783 set. 27; 1.0 leaf/leaves (c. 1) (Box 9, Folder 6, Item 2)
    - Lettera del conte Luigi Gnecco a Paolo Veratti, s.l., 1785 giu. 8; 1.0 leaf/leaves (c. 1) (Box 9, Folder 6, Item 3)
    - Lettera del conte Luigi Gnecco a Paolo Veratti, s.l., 1785 giu. 15; 1.0 leaf/leaves (c. 1) (Box 9, Folder 6, Item 4)
    - Lettera del conte Luigi Gnecco a Paolo Veratti, Malavolta, 1787 ago. 7; 1.0 leaf/leaves (c. 1) (Box 9, Folder 6, Item 5)
    - Lettera del conte Luigi Gnecco a Paolo Veratti, Malavolta, 1787 ago. 15; 1.0 leaf/leaves (c. 1) (Box 9, Folder 6, Item 6)
    - Lettera del conte Luigi Gnecco a Paolo Veratti, Malavolta, 1787 ago. 17; 1.0 leaf/leaves (c. 1) (Box 9, Folder 6, Item 7)
    - Lettera del conte Luigi Gnecco a Paolo Veratti, [ Malavolta], [1787] ago. 29; 1.0 leaf/leaves (c. 1) (Box 9, Folder 6, Item 8)
    - Lettera del conte Luigi Gnecco a Paolo Veratti, Malavolta, 1787 ago. 30; 1.0 leaf/leaves (c. 1) (Box 9, Folder 6, Item 9)
    - Lettera del conte Luigi Gnecco a Paolo Veratti, Malavolta, 1787 set. 1; 1.0 leaf/leaves (c. 1) (Box 9, Folder 6, Item 10)
    - Lettera del conte Luigi Gnecco a Paolo Veratti, Bologna, 1787 set. 6; 1.0 leaf/leaves (c. 1) (Box 9, Folder 6, Item 11)
    - Lettera del conte Luigi Gnecco a Paolo Veratti, s.l., 1789 ott. 17; 1.0 leaf/leaves (c. 1) (Box 9, Folder 6, Item 12)
    - Lettera del conte Luigi Gnecco a Paolo Veratti, s.l., 1790 mar. 2; 1.0 leaf/leaves (c. 1) (Box 9, Folder 6, Item 13)
    - Lettera del conte Luigi Gnecco a Paolo Veratti, Genova, 1797 gen. 21; 1.0 leaf/leaves (c. 1) (Box 9, Folder 6, Item 14)
    - Lettera del conte Luigi Gnecco a Paolo Veratti, s.l., s.d.; 1.0 leaf/leaves (c. 1) (Box 9, Folder 6, Item 15)
    - Lettera del conte Luigi Gnecco a Paolo Veratti, s.l., s.d.; 1.0 leaf/leaves (c. 1) (Box 9, Folder 6, Item 16)
    - Lettera del conte Luigi Gnecco a Paolo Veratti, s.l., s.d.; 1.0 leaf/leaves (c. 1) (Box 9, Folder 6, Item 17)
    - Lettera del conte Luigi Gnecco a Paolo Veratti, s.l., s.d.; 1.0 leaf/leaves (c. 1) (Box 9, Folder 6, Item 18)
    - Lettera del conte Luigi Gnecco a Paolo Veratti, s.l., s.d.; 1.0 leaf/leaves (c. 1) (Box 9, Folder 6, Item 19)
    - Busta relativa alle lettere del conte Gnecco indirizzate a Paolo Veratti, s.d.; 1.0 leaf/leaves (c. 1) (Box 9, Folder 6, Item 20)
  - 9.7 Lettere spedite da Paolo Veratti a diversi, 1785-1812 e altre senza data; 1.0 folder(s) (fasc. 1 di docc. 12) (Box 9, Folder 7)
    - Minuta di lettera di Paolo Veratti al priore e ai padri del Collegio di Medicina, s.d.; 1.0 leaf/leaves (c. 1) (Box 9, Folder 7, Item 1)
    - Minuta di petizione di Paolo Veratti [al Collegio di Medicina], s.d.; 1.0 leaf/leaves (c. 1) (Box 9, Folder 7, Item 2)
    - Minuta di lettera di Paolo Veratti al Collegio di Medicina, s.d.; 1.0 leaf/leaves (c. 1) (Box 9, Folder 7, Item 3)
    - Lettera di Paolo Veratti al priore del Collegio di Filosofia, s.d.; 1.0 leaf/leaves (c. 1) (Box 9, Folder 7, Item 4)
    - Lettera di Paolo Veratti al priore e padri del Collegio di Filosofia, s.d.; 2.0 leaf/leaves (cc. 2) (Box 9, Folder 7, Item 5)
    - Lettera di Paolo Veratti al priore e ai padri del Collegio di Filosofia, s.d.; 1.0 leaf/leaves (c. 1) (Box 9, Folder 7, Item 6)
    - Minuta di lettera di Paolo Veratti al collegio San Luigi di Bologna, s.d.; 1.0 leaf/leaves (c. 1) (Box 9, Folder 7, Item 7)
    - Supplica di Paolo Veratti a papa Pio VI per ottenere un assegno dall' Opera dei Poveri Vergognosi per sé e la sua famiglia, con rescritto, 1785; 2.0 leaf/leaves (cc. 2) (Box 9, Folder 7, Item 8)
    - Lettera di Paolo Veratti al priore e ai sindaci della Dogana di Bologna, [1793]; 2.0 leaf/leaves (cc. 2) (Box 9, Folder 7, Item 9)
      Avviso per la prima lezione pubblica di Paolo Veratti da tenersi il 10 dicembre 1793, 1793, c. 1 a stampa; Avviso per l'inizio delle esercitazioni preparatorie agli esami tenute da Paolo Veratti, s.d., c. 1 ms.; Avviso per l'inizio di un corso di fisica sperimentale tenuto da Paolo Veratti in casa propria; [1793], c. 1 a stampa.
    - Supplica di Paolo Veratti a [ Pietro] Moscati, consultore di Stato e direttore generale dell' Istruzione pubblica, con rescritto, 1809; 2.0 leaf/leaves (cc. 2) (Box 9, Folder 7, Item 10)
      Lettera a stampa di Paolo Veratti con cui comunica l'apertura nella propria casa di una scuola elementare di fisica, 1810 nov. 8, c. 1 a stampa.
    - Lettera di Paolo Veratti alla Direzione di Polizia medica, con rescritto, 1811 nov. 30 - 1812 gen. 27; 2.0 leaf/leaves (cc. 2) (Box 9, Folder 7, Item 11)
      Lettera di Francesco Maria Roli alla Direzione di Polizia medica, 1812 gen. 11, c. 1.
    - Minuta di lettera di Paolo Veratti al presidente Laghi dell' Accademia [delle Scienze], s.d.; 1.0 leaf/leaves (c. 1) (Box 9, Folder 7, Item 12)
  - 9.8 Carteggio di Paolo Veratti con diversi, 1795-1831; 1.0 folder(s) (fasc. 1 di docc. 16) (Box 9, Folder 8)
    Le carte del fascicolo sono in mediocre stato di conservazione per muffe.
    The documents in the folder are in a poor state of preservation due to mildew.
    - Lettera del cardinale [ Tommaso Antici] a Paolo Veratti, Roma, 1795 dic. 9; 2.0 leaf/leaves (cc. 2) (Box 9, Folder 8, Item 1)
    - Circolare della Municipalità di Bologna indirizzata a Paolo Veratti, Bologna, 1802 set. 17; 2.0 leaf/leaves (cc. 2 a stampa) (Box 9, Folder 8, Item 2)
    - Lettera del Podestà del Comune di Bologna a Paolo Veratti, 1811 gen. 18; 2.0 leaf/leaves (cc. 2 a stampa) (Box 9, Folder 8, Item 3)
      Minuta della lettera di risposta, Bologna, 1811 feb. s.g., c. 1.
    - Lettera del Podestà di Bologna a Paolo Veratti Bologna, 1811 mag. 1; 2.0 leaf/leaves (cc. 2) (Box 9, Folder 8, Item 4)